【裁判字號】    89,交訴,161
【裁判日期】    891230
【裁判案由】    業務過失致死
【裁判全文】
臺灣高雄地方法院刑事判決                        八十九年度交訴字第一六一號
    公  訴  人  臺灣高雄地方法院檢察署檢察官
    被      告  乙○○
右列被告因業務過失致死案件，經檢察官提起公訴（八十九年度偵字第一三六二八號
），本院判決如左：
    主  文
乙○○因過失致人於死，處有期徒刑柒月，緩刑參年。
    事  實
一、乙○○考領有普通小型車駕駛執照，平日以駕駛車牌號碼ＸＴ─一五八二號自小
    客貨車至高雄縣市各早市菜市場販賣皮包營生，於民國八十九年五月十二日凌晨
    ，自高雄市○○○路號友人張佑周與丙○○經營之指壓店欲返回住處，遂駕駛前
    開自小客貨車，沿高雄縣鳳山市○○路由鳳山往大寮即由西往東方向行駛，於同
    日凌晨一時許，行經鳳林路與東門街無號誌交岔路口時，本應注意汽車駕駛人應
    注意車前狀況，隨時採取必要之安全措施，及汽車行至無號誌交岔路口，轉彎車
    應暫停讓直行車先行，而當時天候陰，夜間有照明設備，柏油路面乾燥無缺陷，
    亦無其他障礙物，且依其智識、能力亦無不能注意之情事，詎其疏未注意前方對
    向車道有無來車，即貿然左轉往東門街行駛，適有亦疏未注意重型機車不得行駛
    內側車道之謝智宏（有配戴安全帽），騎乘車牌號碼ＧＥＶ─一九○號重型機車
    ，沿鳳林路由大寮往鳳山即由東往西行駛而來，謝智宏見乙○○駕駛之自小客貨
    車左轉而來，雖採取煞車之閃避措施，惟因閃避不及，致人車滑行並撞及乙○○
    之自小客貨車左側車身及後車輪處，使謝智宏因而受有頭部外傷、顱內出血、右
    大腿前部撕裂傷、右腿股骨骨折間、創緣兩側有黑色油漬沾附、右大足背部近大
    足指部有挫傷併有油漬沾附等傷害，雖送醫急救，仍於同日清晨四時許傷重不治
    死亡。
二、案經謝智宏之父戊○○訴由高雄縣警察局鳳山分局報請臺灣高雄地方法院檢察署
    檢察官檢舉偵查起訴。
    理  由
一、訊據被告乙○○，對於在右揭時、地，因未看見被害人謝智宏騎乘機車自對向行
    駛而來，即左轉東門街行駛，致被害人煞車不及，使人車滑行並撞及自小客貨車
    左後車輪及左側車身處，因而受有後前開傷害，經送醫急救仍不治死亡之事實，
    坦承不諱，並有道路交通事故調查報告表、肇事現場照片七幀附在相驗卷可資佐
  證。又被害人謝智宏確係因本件交通事故引起胸腹腔內出血不治死亡之事實，亦
    經臺灣高雄地方法院檢察署檢察官督同法醫師相驗明確，製有驗斷書、相驗屍體
    證明書、勘驗筆錄附卷可憑。被告前開自白，堪信為真實。
二、按汽車駕駛人，應注意車前狀況，隨時採取必要之安全措施，及汽車行駛至無號
    誌交岔路口，轉彎車應暫停讓直行車先行，道路交通安全規則第九十四條第三項
    、第一百零二條第一項第二款分別定有文明，此亦為汽車駕駛人之被告所應注意
    之義務，而依道路交通事故調查報告表之記載，當時天候陰、夜間有照明設備、
    道路舖有柏油，路面無缺陷，亦無其他障礙物，且依其智識、能力亦無不能注意
    之情事，從而被告只要稍加注意，應可發現被害人騎乘機車沿對向直行而來，況
    被告亦自承已看見前方加油站路口閃黃燈時有汽車停止，詎其疏未注意前方對向
    車道有無來車，即貿然左轉而肇事，被告之駕駛行為有過失，卓然甚明。又按重
    型機器腳踏車在已劃分標誌標線之車道行駛，得在快慢車道行駛，但在快車道行
    駛時，除左轉彎外，應行駛於最外側快車道，道路交通安全規則第九十九條第二
    款定有明文。而本件車禍係發生在高雄縣鳳山市○○路往鳳山方向車道與東門街
    交岔路口處，鳳林路為雙向四線車道，每一向各有一道快車道與慢車道，車禍發
    生後，在上開路口前方之鳳林路往鳳山方向快車道上留有十五點七公尺斜向慢車
    道之煞車痕與滑行刮地痕，並在慢車道上留有一灘血跡，此有前揭道路交通事故
    調查報告表在卷可參，並經證人即到場處理之警員丁○○證述在卷（見八十九年
    十一月七日訊問筆錄），顯見被害人在鳳林路往鳳山方向之快車道行駛時，看見
    被告駕駛之自小客車左轉行駛而來，即採取煞車之閃避措施，惟因閃避不及，致
    在上開路口撞及被告之自小客車，是依前揭規定，被害人之駕駛行為，就本件車
    禍之發生亦有過失，卓然至明，惟此亦不得解免被告過失罪責，附此敘明。又被
    害人因本件車禍傷重不治死亡，已詳如前述，是被告之過失犯行與被害人之死亡
    間，顯有相當因果關係。本件事證已臻明確，被告過失致人於死犯行，洵堪認定
    。
三、被告平時雖駕駛自小客貨車至高雄縣市各早市菜市場販賣皮包，業經與被告僱用
    一同販售皮包之受僱人甲○○證述在卷（見八十九年十二月十四日訊問筆錄），
    且肇事當時，被告係駕駛自小客貨車自高雄市○○○路友人張佑周與丙○○合夥
    開設之指壓店返回住處，此亦證人丙○○結證在卷（見八十九年十二月十四日訊
    問筆錄），足見肇事當時被告並非執行業務中甚明，核其所為，係犯刑法第二百
    七十六條第一項之過失致死罪；公訴人認被告係犯同法第二百七十六條第二項之
    業務過失致死罪，容有誤會，惟其社會基本事實同一，本院自應予以審究，併變
    更起訴法條。爰審酌被告因一時疏失而肇事，且犯後坦承犯行，顯有悔意，及事
    後已與被害人家屬達成民事和解，有和解書乙紙在卷可佐，及被害人就本件車禍
    之發生亦有過失等一切情狀，量處如主文所示之刑。又被告前未曾受有期徒刑以
    上刑之宣告，有臺灣高等法院被告全國前案紀錄表一紙在卷可稽，其因一時疏失
    ，致罹刑典，事後已坦承犯行，深具悔意，並與被害人家屬達成和解，已如前述
    ，經此刑之宣告後，應知警惕而無再犯之虞，本院因認以暫不執行其刑為當，予
    以宣告緩刑三年，以啟自新。
據上論斷，應依刑事訴訟法第二百九十九條第一項前段、第三百條，刑法第二百七十
六條第一項、第七十四條第一款，罰金罰鍰提高標準條例第一條前段，判決如主文。
本案經檢察官陳正達到庭執行職務。
中      華      民      國    八十九    年     十二  月     三十     日
                                  臺灣高雄地方法院交通法庭
                                      法  官  廖 純 卿
右正本證明與原本無異。
如不服本判決，應於判決送達後十日內，向本院提出上訴狀。
                                      書記官  林 孝 聰
中    華    民    國      九十      年      一      月          二      日
附錄本案論罪科刑法條全文：
刑法第二百七十六條第一項。
因過失致人於死者，處二年以下有期徒刑、拘役或二千元以下罰金。


司法院資訊處製作；財團法人民間司法改革基金會備份。
